【裁判字號】    99,聲再,57
【裁判日期】    990510
【裁判案由】    強盜殺人等
【裁判全文】
臺灣高等法院高雄分院刑事裁定          99年度聲再字第57號
再審聲請人
即受判決人    甲○○
上列聲請人因強盜殺人等案件，對於本院98年度上重訴字第11號
中華民國98年11月24日確定判決（臺灣高雄地方法院檢察署97年
度偵字第33686 、34016 號及移送併案案號98年度偵字第4810號
），聲請再審，本院裁定如下：
    主  文
再審之聲請駁回。
    理  由
一、依刑事訴訟法第420 條第1 項第6 款發見確實之新證據聲請
    再審。其證據為(一)內政部警政署刑事警察局98年8 月21日刑
    鑑字第0980112504號鑑定書。(二)內政部警政署刑事警察局98
    年9 月7 日刑鑑字第0980120785號鑑定書。(三)高雄市政府警
    察局98年9 月2 日高市警鑑字第0980054282號函、高雄市政
    府警察局98年9 月15日高市警鑑字第0980056520號函、高雄
    市政府警察局98年9 月16日高市警鑑字第0980057077號函。
二、按刑事訴訟法第420 條第1 項第6 款所謂發見確實之新證據
    ，係指該證據於事實審法院判決前已經存在，為法院、當事
    人所不知，不及調查斟酌，至其後始行發見，且就證據本身
    形式上觀察，固不以絕對不須經過調查程序為條件，但必須
    顯然可認為足以動搖原有罪確定判決，而為受判決人無罪、
    免訴、免刑或輕於原判決所認罪名之判決者為限。故受理聲
    請再審之最後事實審法院，應就聲請再審理由之所謂「新證
    據」，是否具備事實審判決前已經存在，為法院、當事人所
    不知，事後方行發見之「嶄新性」，及顯然可認足以動搖原
    有罪確定判決，應為無罪、免訴、免刑或輕於原判決罪名之
    「顯然性」二要件，加以審查，為判斷應否准予開始再審之
    準據（最高法院93年度台抗字第98號裁定參照）。
三、本件聲請人所舉(一)內政部警政署刑事警察局98年8 月21日刑
    鑑字第0980112504號鑑定書。謂「採自雨衣左手袖口外側鋁
    座，檢出槍擊殘跡之特性金屬元素鋇- 鉛- 銻（Ba-Pb-Sb）
    成分」、「採自雨衣右手袖口外側鋁座，未檢出槍擊殘跡之
    特性金屬元素鋇- 鉛- 銻（Ba-Pb-Sb）成分」。(二)內政部警
    政署刑事警察局98年9 月7 日刑鑑字第0980120785號鑑定書
    。謂「採自被害人雨衣周圍鋁座一枚，檢出槍擊殘跡之特性
    金屬元素鋇- 鉛- 銻（Ba-Pb-Sb）成分」。(三)高雄市政府警
    察局98年9 月2 日高市警鑑字第0980054282號函謂「雨衣一
    件，經刑事鑑識中心採證鑑定，雨衣疑似彈孔處以鉛銅試劑
    檢測結果呈陽性反應，另以鋁錠採取左右手外側袖口疑似射
    擊殘跡分佈位置後轉送內政部警政署刑事警察局鑑驗結果，
    於雨衣左手外側袖口鋁錠檢出槍擊殘跡特性金屬元素，於右
    手未檢出特性金屬元素。」、高雄市政府警察局98年9 月15
    日高市警鑑字第0980056520號函謂「前函所載『送鑑雨衣疑
    似彈孔處以鉛銅試劑檢測結果呈陽性反應』乃指該處為彈頭
    射擊所致可能性較高，其成因乃彈頭（為鉛質或銅包衣材質
    彈頭），穿透被射物體之際，因激烈摩擦致鉛或銅元素留於
    射入口，非謂其即為火藥殘留。」「槍擊殘跡之來源為槍枝
    底火、發射火藥、彈頭、彈殼和槍管於射擊後經槍口排出、
    飛散、沈積於被射物四周之球型或類球型無機鉛、銻、鋇元
    素微粒，相較於彈頭僅有鉛銅兩元素更具特異性，且成因來
    源有別。」、高雄市政府警察局98年9 月16日高市警鑑字第
    0980057077號函謂「送鑑證物雨衣一件，經刑事鑑識中心於
    雨衣彈孔處以鋁錠採取疑似射擊殘跡後，轉送內政部警政署
    刑事警察局鑑驗結果，檢出槍擊殘跡特性金屬元素」等語。
    本院確定判決審理時固未曾提出，故於判決中未曾交代，惟
    本件被告所犯強盜殺人，據證人楊美香於警詢、原審所證「
    被害人劉菊賢第一槍中槍部位為心臟，被告係朝劉菊賢身體
    開槍，且中第一槍時，位置是與被告分開，因被告將被害人
    劉菊賢推開，被害人劉菊賢就被擊中第一槍。第二槍被告則
    是朝被害人劉菊賢頭部開槍」等語（警卷第30、31頁；原審
    卷(一)第157 、159 、160 頁），已明確證述第一槍擊出前，
    被告係先將被害人劉菊賢推開子彈再行擊出，又係刻意朝劉
    菊賢之身體開槍，且第二槍係朝被害人劉菊賢頭部開槍等情
    ，佐以被告所持槍枝擊出之2 槍，分別擊中被害人劉菊賢之
    左胸部及右臉頰，其中左胸部貫穿槍擊傷，從左胸部貫穿心
    臟、右肺至右後背部，造成心臟貫穿槍擊傷；另右臉頰部貫
    穿槍擊傷，從右臉頰經過顱底枕骨大孔、第一頸椎至左頸部
    ，造成第一節頸椎神經受損出血，亦即所擊出之2 槍均擊中
    被害人劉菊賢要害部位，與拉扯中不慎擊出子彈時，因雙方
    在拉扯運動狀態中，握持手槍之手並非在固定狀態，會造成
    子彈擊發方向偏差之常情有間；被害人劉菊賢被擊中第一槍
    時，身體有抖動一下，及先往後退再往前行，被告見狀未趁
    此機會（劉菊賢已中彈，自無可能再拉扯阻擋其逃離現場）
    儘速逃離現場，自無再開第2 槍之必要，猶因被害人劉菊賢
    中槍後尚有往前之舉，而再持槍朝其頭部射擊第二槍，致其
    中槍後隨即倒地，送醫時已呈死亡狀態，難謂其擊發2 槍均
    係在其與被害人劉菊賢拉扯當中不知何故或不慎擊出，尤難
    謂其無殺人故意。上揭各函文及鑑定書經審酌後，並無足以
    動搖原有罪確定判決，應為無罪、免訴、免刑或輕於原判決
    罪名之判決。自難認為有再審之理由，應依刑事訴訟法第43
    4 條第1 項裁定如主文。
中    華    民    國    99    年    5     月    10    日
                刑事第二庭  審判長法  官  林正雄
                                  法  官  黃壽燕
                                  法  官  陳啟造
以上正本證明與原本無異。
如不服本裁定應於送達後5 日內向本院提出抗告狀。
中    華    民    國    99    年    5     月    10    日
                                  書記官  林明威

司法院資訊處製作；財團法人民間司法改革基金會備份。
